最高法院刑事判決　　　　　　　一○○年度台上字第七四三號
上　訴　人　台灣高等法院台南分院檢察署檢察官
被　　　告　李俊誼
上列上訴人因被告公共危險案件，不服台灣高等法院台南分院中
華民國九十九年十二月一日第二審更審判決（九十九年度重交上
更(二)字第二二五號，起訴案號：台灣台南地方法院檢察署九十四
年度偵字第八七六七、九二００號），提起上訴，本院判決如下
：
    主  文
原判決撤銷，發回台灣高等法院台南分院。
    理  由
本件原判決以公訴意旨略稱：被告李俊誼於民國九十四年七月三
日上午五時二十五分許，酒後駕駛自用小客車搭載鄧朝耿，行經
台南市○○路與東興路交岔路口時，未減速慢行並注意車前狀況
，貿然以時速七十公里之速度闖越該交岔路口，適有張西川騎乘
重型機車搭載其妻張宋美花途經該處，亦未注意左右來車即貿然
前進，致被告所駕駛之小客車車頭撞擊張西川所騎乘之機車右側
後車身，張西川及張宋美花（以下合稱為「被害人夫妻」）因而
人、車倒地，並分別受有頭部外傷併顱內出血等傷害。被告於肇
事後，竟因心生害怕而未留在現場救護，反而搭乘計程車逃離現
場；嗣被害人夫妻經送醫急救後，均因傷重不治死亡（被告過失
致人於死部分，業經原法院上訴審判處有期徒刑一年，緩刑五年
確定）。迨同日下午十時三十分許，被告始前往警局投案等情；
因認被告涉有刑法第一百八十五條之四之肇事逃逸罪嫌。經原審
審理結果，認被告被訴肇事逃逸之犯罪不能證明，因而維持第一
審諭知被告該部分無罪之判決，駁回檢察官就該部分在第二審之
上訴；固非無見。
惟查：原判決以被告於肇事後有撥打一一九電話呼叫救護車前來
救援；復因其本身亦有受傷，始離開現場前往醫院就診；且未將
肇事車輛駛離，所搭載之友人鄧朝耿亦留在現場，不影響即時救
護之期待等為據，認本件不能僅因被告未始終留在現場，即認被
告有肇事逃逸之故意（見原判決正本第七頁）。但：（一）台南
市消防局九十四年十二月二十九日南市消指字第09400123940 號
函檢附之該局報案受理資料雖載有「0000000000號行動電話於九
十四年七月三日上午五時二十五分二十八秒來話」等內容，但有
關報案人之資料及所通報之案發地點等資料均不明，且註明係「
【無效案件】未接通電話」等字樣（見第一審卷第九七至九八頁
）。又觀諸0000000000號行動電話通話明細記載：九十四年七月
三日上午五時二十六分五十秒及同時三十二分四十二秒，撥打至
一一九之兩通電話，通話量分別僅有十二秒及十一秒（見第一審
卷第五五頁）。則救護車前往肇事現場救護被害人夫妻，是否係
因被告撥打一一九電話所致，即不無可疑。另依卷附「（台南市
警察局）第一分局一一０受理案件記錄表」記載：報案人為「統
一超商（股）公司」，係以市區電話報案，來話時間為九十四年
七月三日上午五時二十九分五十八秒（見警卷第一頁）；該項報
案紀錄與救護車之前往肇事現場是否有關，亦有待究明釐清。有
關實情如何？應可傳喚受理0000000000號行動電話來話之受理員
潘榮德及一一０之受理人陳啟勝調查，且此又非無從調查之事項
。原判決未予調查，逕認係被告於肇事後撥打一一九電話呼叫救
護車前來救援，自有可議。（二）原判決認被告在救護車到達之
前先行離開肇事現場，係因其本身亦受傷而前往就醫。但依卷附
財團法人奇美醫院（下稱奇美醫院）出具之診斷證明書記載：被
告係受「胸部鈍挫傷」，於九十四年七月三日上午六時二十八分
入該院急診，同日上午七時離院等情（見第一審卷第五六頁）。
倘上開證明書之記載無誤，則以被告之受傷情形，其有無必要在
救護車到達之前即先行離去？且由被告離去現場至其抵達奇美醫
院止，其間長達一小時之久，是否符合實情？均不無疑義。矧依
卷附0000000000號行動電話通話明細觀之，被告進入奇美醫院前
之同日上午六時二十六分二十二秒，曾撥打電話至被害人夫妻被
送往之國立成功大學醫學院附設醫院（見第一審卷第五五頁）。
被告是否係因知悉被害人夫妻已傷重不治，始進入奇美醫院就醫
？亦有待究明。此等事項均關係被告有無肇事逃逸犯意之判斷；
乃原審未加釐清，逕為被告有利之認定，殊嫌速斷。（三）原判
決雖謂鄧朝耿之停留肇事現場，係受被告所託而致；且認被告辯
稱「其有要求同行之友人鄧朝耿留在現場協助傷者送醫」等語，
應非虛構云云。但依卷內資料，鄧朝耿於警詢中證稱：「（問：
為何李俊誼要在發生車禍後逃離現場？）他說他頭暈就自行離開
。……他說他頭暈後就跑掉了，我未注意他如何逃離現場」（見
警卷第九頁）；於原法院更一審復證稱：「〔問：他（指被告，
下同）有無拜託你留在現場處理事情？〕我的印象中他並沒有拜
託我留在現場處理事情。我所以會留在那裡，是因為我認為發生
車禍就離開現場，在良心上會過意不去。（問：他是否發生車禍
之後就馬上離開？是否救護車尚未到達之前就離開的？）是的，
發生車禍後他就馬上打電話叫救護車，然後他就說他人不舒服，
就離開現場」、「（問：他當時有無邀你一起離開現場？）沒有
。因為我家就在那裡，所以他也沒有邀我離開現場。（問：你剛
才說被告並沒有拜託你留在現場處理事情？）沒有」等語（見交
上更(一)字卷第六０、六一頁）。倘鄧朝耿上開證詞無誤，則被告
並未囑託鄧朝耿留在肇事現場幫忙救護被害人夫妻。原判決之認
定，顯與鄧朝耿證述之內容不符，已有與卷證資料不符之理由矛
盾；原判決復未說明鄧朝耿上開不利於被告之證詞不足採之理由
，併有判決理由不備之違法。以上，或為檢察官上訴意旨所指摘
，或為本院得依職權調查之事項，應認原判決仍有撤銷發回更審
之原因。
據上論結，應依刑事訴訟法第三百九十七條、第四百零一條，判
決如主文。
中    華    民    國  一○○  年    二    月   十七   日
                      最高法院刑事第五庭
                          審判長法官  林  永  茂  
                                法官  蘇  振  堂  
                                法官  林  立  華  
                                法官  蔡  國  在  
                                法官  陳  春  秋  
本件正本證明與原本無異
                                      書  記  官  
中    華    民    國  一○○  年    二    月  二十一  日
                                                      v